臺灣宜蘭地方法院刑事判決　　　　　　　九十二年度易字第三二四號
　　公　訴　人　臺灣宜蘭地方法院檢察署檢察官
　　被　　　告　甲○○
　　選任辯護人　黃憲男律師
右列被告因詐欺案件，經檢察官提起公訴（九十一年度偵字第二八一二號），本院判
決如左：
    主  文
甲○○意圖為自己不法之所有，以詐術使人將本人之物交付，處有期徒刑壹年貳月。
    事  實
一、甲○○乃丁○○醫師之高中及私立中山醫學院之同學，緣丁○○之妻陳惠玲向臺
    灣宜蘭地方法院檢察署控告丁○○、丙○○兄弟涉犯偽造文書等罪嫌，經該署檢
    察官於民國九十年五月十日以八十九年度偵字第二六七三號案件為不起訴處分後
    ，由告訴人陳惠玲聲請再議而經臺灣高等法院檢察署檢察長於九十年六月十九日
    以九十年度議字第一七六六號命令發回續查；詎甲○○經丁○○告知上情後，認
    有機可趁，竟意圖為自己不法之所有，於九十年七月十四日晚間十時許，前往宜
    蘭縣羅東鎮○○路一七二號丁○○住處，向丁○○之母乙○○○及丁○○、丙○○兄弟訛稱：陳惠玲再議成功，是拿新台幣（下同）一百萬元請調查局人員幫忙
    活動，其叔叔在調查局官位很大，如官司要贏必須花二倍即二百萬元以上蓋過陳
    惠玲等語，並當場要求乙○○○等人先提出二百萬元供其打點在調查局服務的叔
    叔，因遭乙○○○當面回絕後，復於翌（十五）日前往宜蘭縣羅東鎮○○路一七
    四號「丁○○診所」找丁○○，又稱可代為活動打贏官司要求丁○○簽發二百萬
    元本票，而丁○○受甲○○一再誆騙，致丁○○陷於錯誤，誤信其真有擺平前述
    官司之能力，即簽發發票日期九十年七月十五日、金額各一百萬元之本票二張予
    甲○○，供做甲○○活動前述案件之費用，而丁○○因恐甲○○無法依約擺平官
    司，乃要求甲○○簽發發票日期九十年七月十五日、金額分別為一百萬元及一百
    二十萬元之本票二紙供作擔保，俾便日後據以索回前述款項，後因上開本票中有
    一紙填寫有誤，甲○○又於九十年七月十九日前去「丁○○診所」，請丁○○另
    行簽發發票日期九十年七月十九日、金額一百萬元之本票一紙換回上開填寫有誤
    之本票，甲○○即以上開詐術向丁○○詐得金額合計為二百萬元之本票二紙；後
    因乙○○○得知上情而責備丁○○，丁○○乃於九十年八月二十一日向甲○○索
    回上揭二紙本票。嗣經本院政風室查悉上情向臺灣宜蘭地方法院檢察署告發而指
    揮法務部調查局宜蘭縣調查站循線查獲。
二、案經法務部調查局宜蘭縣調查站移送臺灣宜蘭地方法院檢察署檢察官偵查起訴。
    理  由
一、訊據被告甲○○固坦承於九十年七月十四日前往丁○○位於宜蘭縣羅東鎮○○路
    一七二號住處，並向在場之丁○○、乙○○○、丙○○表示有位叔叔在調查局工
    作，並於翌日前往丁○○診所，在診所內開立面額總計二百二十萬元之本票二紙
    交丁○○收執，及自丁○○處取得由丁○○開立之面額總計二百萬元本票二紙等
    情，惟矢口否認有詐欺犯行，並辯稱：當時丁○○告訴伊因母親乙○○○就陳惠
    玲案件很擔心，丁○○知道伊叔叔是縣長劉守成，伊為了要安慰乙○○○，才和
    丁○○共同編說有叔叔在調查局工作，但沒有說有親戚在高檢署工作，當天晚上
    伊只說前金二十萬元，之後又到被害人診所，被害人告訴伊乙○○○說官司沒有
    成功沒關係，但要本票擔保，由於之前伊向丁○○借二十萬元，所以伊開給被害
    人二百二十萬的本票，丁○○因此開給伊二百萬的本票作擔保，當天丁○○並沒
    有拿現金十八萬元給伊，事後伊並未開立一張本票換回其中一張，因乙○○○誤
    會伊真的要去行賄，所以約伊至丁○○診所還二張本票，並且當面講清楚，而交
    還本票的時間大約在九十年八月二十一日之前云云。然查：
  (一)丁○○之妻陳惠玲前向臺灣宜蘭地方法院檢察署控告丁○○、丙○○兄弟偽造文
    書案件，業經該署檢察官於九十年五月十日以八十九年度偵字第二七六三號不起
    訴處分，嗣陳惠玲聲請再議，由臺灣高等法院檢察署檢察長於九十年六月十九日
    以九十年度議字第一七六六號命令發回續行偵查等情，業經本院調閱臺灣宜蘭地
    方法院檢察署八十九年度偵字第二七六三號、九十年度偵續字第二七號偵查卷宗
    審核屬實，並有該署八十九年度偵字第二六七三號不起訴處分書及臺灣高等法院
    檢察署檢察長九十年度議字第一七六六號命令影本等件附卷可稽。
  (二)再丁○○前於偵查中陳稱：於九十年四、五月間，伊與甲○○閒聊談起伊的官司
    經過，當時案件還未終結，於同年七月接到不起訴處分，對方聲請再議，甲○○
    跟伊說有管道知道對方為什麼再議會成功，過幾天甲○○告訴伊，說對方再議成
    功是因為在調查局花了一百萬元，伊想贏官司的話要花多一點錢，對方花一百萬
    元，伊要花二百萬元蓋過，伊說要跟母親商量，告訴母親情況，甲○○於九十年
    七月十四日到伊家，伊帶甲○○去見母親，甲○○向母親說要用二百萬元才能贏
    官司，但母親當場拒絕，七月十五日甲○○找伊，向伊借二十萬元，因為之前甲○○欠伊二萬元，扣除後伊給甲○○十八萬元，另外甲○○要借二百萬元本票，
    說他跟老闆訴訟勝訴，要供擔保假扣押，伊沒有答應，甲○○問伊何時可以拿出
    二百萬元擺平官司，伊說房子撤銷假扣押再來貸款，便叫伊先開本票，伊開二張
    本票，是九十年七月十五日日期各一百萬元，伊為了保障，要甲○○簽包括二十
    萬元借款之一百二十萬元一張及一百萬元一張，後來甲○○說有一張寫錯，伊在
    七月十九日又買一本本票，開一張本票給甲○○，拿回那張本票，而伊給甲○○
    的二張本票，於九十年八月二十一日已經拿回來，是甲○○還給伊，伊再交給母
    親等語（參見九十一年十一月十三日偵訊筆錄）；嗣於本院審理中證稱：甲○○
    係伊高中、大學同學，陳惠玲係伊前妻，雙方於九十一年十一月二十八日離婚，
    陳惠玲曾向伊及丙○○提出告訴，案件經不起訴處分後陳惠玲再議成功，發回地
    檢署續查，後來他們和解，為不起訴處分後陳惠玲沒有再再議，而於九十年三、
    四月案件偵查期間中伊曾告訴被告，收到再議發回續查的通知，伊很訝異又找甲○○提起此事，甲○○剛聽到時沒有說什麼，隔幾天後，甲○○打電話給伊，問
    這件官司對伊重不重要，如果重要的話他有辦法，他要幫忙問問看，伊就叫他幫
    忙問，隔幾天後甲○○告訴伊陳惠玲給高檢署一百萬元所以再議成功，甲○○說
    有辦法解決這件案子，伊就叫甲○○幫忙問，隔幾天甲○○告訴伊有叔叔在調查
    局作高階職務，依照伊的身份地位必須要出六、七百萬元活動費，伊說付不起，
    甲○○說再去幫忙問，跟伊說要二百萬元以壓過陳惠玲一百萬元，伊說沒有辦法
    決定，要甲○○於七月十四日晚上到伊跟母親乙○○○談這件事，所以七月十四
    日被告到伊家，當天有母親乙○○○、弟弟丙○○及伊在家，甲○○當天說這個
    官司陳惠玲再議成功是因為拿一百萬元給高檢署，甲○○告訴乙○○○說要贏官
    司要給二百萬元解決，甲○○說有叔叔在調查局，乙○○○聽後反對，認為不需
    要，丙○○也認為不要當真，但伊有點心動，於七月十五日甲○○到診所問伊的
    意思，伊願意付二百萬元的活動費試試看，甲○○提議對開本票，如果沒有解決
    伊的票也不會被拿去挪用，伊就在診所開了二張本票，每張一百萬元，日期是七
    月十五日，被告也開二張本票，一張一百萬元，一張一百二十萬元，甲○○說要
    拿二十萬元要先給調查局花用，這二十萬元不包括二百萬元的活動費之內，是另
    外算的，因為當時錢不夠，當天伊請丙○○去提錢的，叫丙○○提錢時伊有告訴
    這筆錢是活動的前金，伊記得重開一百二十萬元本票給甲○○，甲○○開給伊的
    票沒有動過，之後伊把這件事情告訴丙○○，過幾天後丙○○將這件事情告訴母
    親，母親說要把本票拿回來，本票是被告交給伊的，伊再交給母親等語（參見本
    院九十三年四月七日審判筆錄），依證人丁○○上開證述，明確證述就其與陳惠
    玲間之偽造文書案件，雖經臺灣宜蘭地方法院檢察署檢察官以八十九年度偵字第
    二六七三號為不起訴處分，但經陳惠玲聲請再議而經臺灣高等法院檢察署檢察長
    發回續行偵查後，被告經由丁○○告知上情後，被告即以陳惠玲花錢請調查局人
    員活動為由，前往丁○○住處向丁○○、乙○○○、丙○○等人表明其有叔叔在
    調查局任職，如欲擺平官司需花二百萬元，雖遭乙○○○拒絕，但嗣後被告仍至
    丁○○診所以此詐騙丁○○並由丁○○簽發面額總計二百萬元之本票二紙等情。
  (三)另證人乙○○○前於偵查中陳稱：於九十年七月十四日晚間十時許，甲○○到羅
    東鎮○○路一七二號家裡，當時伊與兩個兒子均在場，甲○○對他們說渠也有官
    司贏了，並說叔叔在調查局官位大，會贏官司是拜託叔叔的，渠有叫叔叔調查，
    陳惠玲告丁○○的官司，對方花一百萬元，如果官司要贏的話，他們必須花一百
    二十萬元，贏了之後還要再付一百萬元，活動之後同年九月或十月就有消息，伊
    問甲○○叔叔的名字，甲○○說不能說，當時伊拒絕甲○○，過幾天丙○○告訴
    伊，甲○○去向丁○○借二十萬元，又有票換票的事情，伊聽後一直對丁○○追
    究票換票是何意，丁○○不說，伊一直想找甲○○什麼意思，找到甲○○後，甲○○就寫一張字條給伊，說沒有拿票及錢去做非法的事情，後來二張本票甲○○
    拿給丁○○轉交給伊等語（參見九十二年一月九日偵訊筆錄）；再於本院審理中
    證稱：於七月十四日甲○○到伊的家，甲○○說被老闆告後來他贏了，因為他叔
    叔在調查局作很大，就是甲○○的叔叔去調查，陳惠玲拿了一百萬元給調查局，
    如果官司要贏要勝過陳惠玲拿的一百萬元，甲○○說要一百二十萬元或二百萬元
    ，伊說不要而當場拒絕被告，拿本票是丙○○告訴伊，並說甲○○本票對開的事
    ，丙○○沒有說明甲○○向丁○○拿本票的原因，但伊知道被告向丁○○拿本票
    根本就是要騙等語（參見本院九十三年四月七日審判筆錄）；再佐以證人丙○○
    於本院審理中證述：當天是星期六晚上，甲○○到丁○○羅東中正路的家，甲○○說本身有一個官司靠在調查局的叔叔打贏，其叔叔在調查局官位做的很大，他
    們的案件有請叔叔調查，甲○○說這案件對方有拿一百萬元，要贏的話要拿一百
    二十萬元當作前金之後還有後謝，閒聊中甲○○說其妹妹也有官司也是靠叔叔打
    贏的，當天有問甲○○叔叔姓名，但甲○○說不能講還稱這種東西怎麼能講，甲○○並說這件官司還會拖很久，如果找其叔叔幫忙，大約九、十月就會有結果等
    語（參見本院九十三年四月七日審判筆錄）。綜以證人乙○○○及丙○○之上開
    證述，就被告於九十一年七月十四日前往丁○○住處，向渠等謊稱有叔叔任職調
    查局，並表明係因陳惠玲花錢致丁○○、丙○○偽造文書案件經再議發回，如欲
    擺平官司需提出金錢買通調查局人員等情，經核亦與丙○○證述當日情景大致相
    符。
  (四)依證人丁○○、丙○○、乙○○○之證述，均一致證稱被告在丁○○住處提及陳
    惠玲因花錢打通調查局人員以致丁○○、丙○○二人涉嫌偽造文書案件經不起訴
    處分後，再經臺灣高等法院檢察署檢察長發回續行偵查，而向丁○○等人謊稱因
    其叔叔在調查局任職並要求提出金錢擺平官司等情，且有丁○○簽發之面額一百
    萬元、發票日九十年七月十五日、及面額一百萬元、發票日九十年七月十九日之
    本票二紙及被告用供擔保而簽發交付丁○○之面額一百二十萬元、發票日九十年
    七月十五日之本票一紙附卷可證。雖被告辯稱係為讓乙○○○就丁○○、丙○○
    之案件放心，而與丁○○共同謊稱向調查局人員行賄一事，但如依被告所辯係與
    丁○○為安撫其母乙○○○而事先套好之說詞，在乙○○○當面回絕被告後，被
    告亦無必要於翌日前往丁○○診所與丁○○單獨商談，並與丁○○互相開立本票
    ，及瞞騙乙○○○之必要。
  (五)雖被告丁○○於本院審理中證述於九十年七月十五日被告至診所時，有交付被告
    二十萬元作為官司前金之用，而證人丙○○前於偵查中證稱：於上午十時許，丁○○打電話給伊要借二十萬元，說甲○○需要二十萬元向他老闆聲請假扣押，當
    天伊到國際商銀領了十萬元，另籌十萬元現金拿到診所給丁○○等語（參見九十
    二年一月九日偵訊筆錄）；再於本院審理中證稱：於七月十五日早上十點多至十
    一點左右，丁○○何時打電話給伊，要伊提領二十萬元把錢送到中山西路舊診所
    後，伊將錢交給丁○○，丁○○說二十萬元是被告要借的等語（參見本院九十三
    年四月七日審判筆錄），是證人丙○○於偵查及本院審理中，雖一致證稱於九十
    年七月十五日至丁○○交付二十萬元現金之事，並有丙○○之臺北國際商業銀行
    存摺簿影本一份附卷可參，堪信丙○○確有於當日交付丁○○二十萬元之情。
    但就該筆現金之用途，丁○○前於警訊及偵查中均證述係借予被告之借款，於本
    院審理中雖證述要求丙○○提領金錢時，已告知丙○○係作為官司活動之前金，
    但丙○○於偵查及審理中均證述丁○○告知該筆二十萬元係被告之借款，而非活
    動官司之前金，則丁○○交付被告之二十萬元現金是否作為被告行賄之前金尚非
    無疑。是本件雖不能證明被告以官司活動為理由而詐騙丁○○二十萬元現金，但
    綜以前開說明，仍無礙被告以前開理由詐騙丁○○以簽發本票之犯行。綜上所述
    ，本件事證明確，被告所辯顯係卸責之詞，不足採信，其犯行堪以認定，應依法
    論科。
二、核被告甲○○以官司活動為由，詐騙丁○○簽發面額各為一百萬元之本票二紙交
    付予其，核其所為，係犯刑法第三百三十九條第一項詐欺取財罪。爰審酌被告趁
    他人官司之際，謊稱欲替他人解決官司，而以行賄司法人員為由詐騙金錢，破壞
    司法形象甚鉅，且於犯罪後猶飾詞卸責，毫無悔意，及被害人所受之損害等一切
    情狀，量處如主文所示之刑，以示懲儆。
據上論斷，應依刑事訴訟法第二百九十九條第一項前段，刑法第三百三十九條第一項
，罰金罰鍰提高標準條例第一條前段判決如主文。
本案經檢察官劉憲英到庭執行職務
中      華      民      國    九十三    年      七      月      五      日
                                  臺灣宜蘭地方法院刑事第四庭
                                        審判長法  官  林  惠  玲
                                              法  官  郭  顏  毓
                                              法  官  辜  漢  忠
右正本證明與原本無異。
如不服本判決，應於判決送達後十日內，向本院提出上訴狀。 （應附繕本）
                                              書記官  林  秀  麗
中      華      民      國    九十三    年      七      月      六      日
附錄本案論罪科刑法條全文：
刑法第三百三十九條第一項
意圖為自己或第三人不法之所有，以詐術使人將本人或第三人之物交付者，處五年以
下有期徒刑、拘役或科或併科一千元以下罰金。
